臺灣高雄地方法院刑事判決　　　　　　　94年度訴字第2793號
公　訴　人　臺灣高雄地方法院檢察署檢察官
被　　　告　辛○○
選任辯護人　劉家榮律師
被　　　告　壬○○
被　　　告　卯○○
　　　　　　　　　　　樓
被　　　告　巳○○
被　　　告　申○○
被　　　告　戌○○
被　　　告　亥○○
　　　　　　　　　　　號
　　　　　　　　　　現另案於台灣高雄監獄執行中
被　　　告　己○○
　　　　　　　　　　　號
　　　　　　　　　　現另案於台灣高雄監獄執行中
被　　　告　宇○○
選任辯護人　鍾夢賢律師
上列被告等因常業重利等案件，經檢察官提起公訴（94年度偵字
第11012 號），及移送併案（95年度偵緝字第91號），本院判決
如下：
    主  文
辛○○共同犯常業重利罪，累犯，處有期徒刑壹年，扣案如附表
三編號1 至編號4 、附表四編號1 至編號4 、附表五所示之物均
沒收。
壬○○共同犯常業重利罪，處有期徒刑陸月，如易科罰金，以銀
元參佰元即新台幣玖佰元折算壹日，扣案如附表三編號1 至編號
4 、附表四編號1 至編號4 、附表五所示之物均沒收。
巳○○共同犯常業重利罪，處有期徒刑壹年肆月，扣案如附表三
編號1 至編號4 、附表四編號1 至編號4 、附表五所示之物均沒
收。
申○○共同犯常業重利罪，處有期徒刑伍月，如易科罰金，以銀
元參佰元即新台幣玖佰元折算壹日，扣案如附表三編號1 至編號
4 、附表四編號1 至編號4 、附表五所示之物均沒收。
戌○○共同犯常業重利罪，處有期徒刑壹年肆月，扣案如附表三
編號1 至編號4 、附表四編號1 至編號4 、附表五所示之物均沒
收。
亥○○共同犯常業重利罪，處有期徒刑壹年貳月，扣案如附表三
編號1 至編號4 、附表四編號1 至編號4 、附表五所示之物均沒
收。
己○○共同犯常業重利罪，累犯，處有期徒刑壹年貳月，扣案如
附表三編號1 至編號4 、附表四編號1 至編號4 、附表五所示之
物均沒收。
宇○○共同犯常業重利罪，處有期徒刑壹年貳月，扣案如附表三
編號1 至編號4 、附表四編號1 至編號4 、附表五所示之物均沒
收。
卯○○共同犯常業重利罪，處有期徒刑拾月。
    事    實
一、辛○○前曾於民國88年間犯妨害自由罪，經法院判處有期徒
    刑8 月，於90年2 月10日執行完畢，卯○○前曾於77年間犯
    懲治盜匪條例案件，經法院判處有期徒刑11年，於88年5 月
    23日執行完畢（非累犯，本件其自93年9 月始參與犯行），
    亥○○前曾有違反槍砲彈藥刀械管制條例及毒品前科，素行
    非佳（非累犯）、己○○前曾於80年及82年間因違反麻醉藥
    品管理條例及肅清煙毒條例等案件，經法院判處有期徒刑2
    年8 月及3 年3 月，經接續執行，於92年12月2 日執行完畢
    。
二、巳○○、亥○○、辛○○、壬○○、申○○、戌○○、宇○○、己○○及不詳年籍綽號「阿咪」成年男子等人，共同基
    於牟取重利之常業犯意聯絡，自民國92年12月份某日起，分
    別陸續共同經營違法之重利放款業務，渠等係由巳○○負責
    出資，戌○○（綽號小毛）、壬○○與綽號「阿咪」等3 人
    負責接洽借款人及催討債務，亥○○、己○○、辛○○、宇
    ○○及申○○等人，負責收取利息及催討借款。渠等分別於
    附表一所示之時間地點，共同趁他人急迫之際貸予重利，若
    借款人於還款期限屆至無法清償借款或利息，戌○○、申○○、亥○○、己○○、宇○○等5 人於向借款人催討本息過
    程中，另行起意以附表一所示之言詞恐嚇或砸毀玻璃等暴力
    脅迫手段，令借款人心生畏懼而清償利息或本金。
三、嗣警方依法執行監聽蒐證後，於94年5 月12日上午10時15分
    許，持搜索票至巳○○位於高雄市三民區○○○路331 號12
    樓之3 住處搜索，並扣得附表三所示之供犯罪所用或犯罪預
    備之物。於同日15時30分許，持搜索票至戌○○位於高雄市
    鼓山區○○路201 號11樓之9 號住處搜索，並扣得附表四所
    示之供犯罪所用或犯罪預備之物。於同日持搜索票至亥○○
    位於高雄縣鳳山市○○路106 巷39弄5 號住處搜索，並扣得
    附表五所示之供犯罪所用或犯罪預備之物。因而查悉上情。
四、卯○○、辰○○（另案由台灣高等法院高雄分院96上訴143
    號審理中）、庚○○（另案通緝中）共同基於牟取重利之常
    業犯意聯絡，由辰○○以「台新京華理財公司」、「中華汽
    車車輛融資借貸」公司等名義，經營俗稱「地下錢莊」之高
    利貸放款業務，再雇請與辰○○具有常業重利之犯意聯絡之
    庚○○、卯○○為其處理借貸及討債業務，而辛○○同前牟
    取重利之犯意，而為辰○○等人處理討債業務。渠等共同經
    由刊登報紙廣告等方式，招徠不特定之人向其借款，並分別
    於附表二所示之時間地點，共同趁他人急迫之際貸予重利，
    若借款人於還款期限屆至無法清償借款或利息，卯○○、辛○○等人則以附表二所示之言詞恐嚇、暴力威脅等手段，令
    借款人心生畏懼而清償利息或本金。嗣經臺南縣政府警察局
    刑警大隊於94年3 月29日上午8 時30分許，持搜索票搜索
    辰○○經營之「台新京華理財公司」、陳坤棋經營之「倍增
    食品有限公司」（下稱倍增公司）之營業場所（址設營業所
    位於高雄市○○區○○路1598號），辰○○位於高雄市鼓
    山區○○○路673 號10樓住處，庚○○之手提包，庚○○位於高雄市前鎮區○○○路8 之10號住處，庚○○停放
    於高雄市鼓山區○○○路（御宿汽車旅館前）之車牌號碼SX
    －0321號自小客車，並扣得商業本票2 張（署名天○○）、
    切結同意書1 張等物品，而查獲上情。
五、案經高雄市政府警察局刑警大隊移送臺灣高雄地方法院檢察
    署檢察官偵查起訴，及移送併辦。
    理    由
壹、證據能力部分：
一、按被告以外之人（包括證人、鑑定人、告訴人、被害人及共
    同被告等）於檢察事務官、司法警察官或司法警察調查中所
    為之陳述，與審判中不符時，其先前之陳述具有較可信之特
    別情況，且為證明犯罪事實存否所必要者，得為證據，刑事
    訴訟法第159 條之2 定有明文。本件證人巳○○於警詢中證
    稱：「我借款給他人，均是由壬○○與戌○○2 人與不特定
    借款對象接洽，利息均係由壬○○與戌○○2 人出面收取，
    所得利息均由我與接洽人平分」（見警卷1 第6 頁）等情，
    惟其於法院審理時結證稱：「壬○○是向我借錢，他有無去
    放款我不知道」（本院卷3 第132 頁筆錄）等語，另證人丁○○、丑○○、酉○○於警詢及法院有關借款及收息之證述
    ，渠等於警詢中及法院審理時之供述已有前後陳述不符之情
    形，本院審酌其等於警詢中之證述距案發日較近，當時記憶
    自較深刻，可立即反應所知，不致因時隔日久而遺忘案情；
    且較無來自被告或其他成員同庭在場之壓力而出於虛偽不實
    之指證，或事後串謀而故為迴護被告之機會，揆諸上開說明
    ，其於警詢中所為之陳述，客觀上應具有較可信之特別情況
    ，且亦為證明犯罪事實存否所必要，依上揭規定，其於警詢
    中之證言自有證據能力。
二、按「被告以外之人於審判中有下列情形之一，其於檢察事務
    官、司法警察官或司法警察調查中所為之陳述，經證明具有
    可信之特別情況，且為證明犯罪事實之存否所必要者，得為
    證據：3.滯留國外或所在不明而無法傳喚或傳喚不到者」，
    刑事訴訟法第159 條之3 第3 款定有明文。本件證人宙○○
    前於警詢證述戌○○、宇○○有重利事實，證人癸○○前於
    警詢證述戌○○、亥○○有重利等情，證人戊○○前於警詢
    中證稱：被告壬○○對其有重利等語（見警卷3 第61頁以下
    ），證人午○○於警詢證稱：被告亥○○有重利之事實；證
    人乙○○於警詢證述被告戌○○、亥○○、己○○等人有重
    利事實，證人丙○○、庚○○前於警詢證述有關被告卯○○
    收取重利之證述，惟上開證人於本院審理時均所在不明而無
    法傳喚，有送達回執及拘票在卷可稽，而上開陳述，或係在
    其辯護人陪同下所為之自由陳述，或係與卷內其他證據相符
    ，客觀上有可信之特別情況，且為證明犯罪事實所必要，依
    上開說明，其於警詢中之證述，自具有證據能力。
三、按被告以外之人於偵查中向檢察官所為陳述，除顯有不可信
    之情況者外，得為證據，刑事訴訟法第159 條之1 第2 項定
    有明文。本件證人宇○○、天○○於檢察官偵查中所為之陳
    述（見偵1 卷第67-68 頁及併案94年偵字第11107 號卷第63
    頁），其未曾提及檢察官在偵查時有不法取供之情形，亦未
    釋明上開供述有顯不可信之情況，依上說明，其於偵查中之
    證言自均具有證據能力。
四、 按「被告以外之人，於審判外之言詞或書面陳述，除法律
     有規定者外，不得作為證據」，刑事訴訟法第159 條第1
     項定有明文。本件證人寅○○於警詢之陳述，並無傳聞法
     則之例外情形，依上開規定，自無證據能力。
貳、實體部分：
一、訊據被告戌○○、巳○○2 人對上開事實均坦承不諱，被告
    壬○○否認有常業重利犯行，被告辛○○、卯○○、申○○
    、亥○○、己○○、宇○○等6 人則均否認有常業重利及恐
    嚇之犯行，被告壬○○辯稱：附表編號5 戊○○係我朋友，
    當時係因我們二人均缺錢，而我認識被告巳○○，始由我以
    戊○○名義向巳○○借2 、3 萬元，所借之錢我與戊○○一
    人一半，利息都是我在付，我不曾向戊○○收錢去付利息，
    我無參與重利及恐嚇之犯行云云（見本院卷1 第108 頁及本
    院卷3 第160 頁）。被告亥○○辯稱：我雖有與被告己○○
    去向子○○、丁○○、癸○○收利息，但錢不是我貸放的，
    我無參與重利及恐嚇之犯行云云（見本院卷1 第54頁以下及
    本院卷3 第160 頁）。被告己○○辯稱：我雖與被告巳○○
    係朋友，且認識被告亥○○，但我並無參與起訴書所載之放
    款及收取利息等重利及恐嚇犯行云云（見本院卷1 第183 頁
    及本院卷3 第160 頁）。被告宇○○辯稱：我雖有依戌○○
    之指示，毀損子○○攤位冰箱之玻璃門，及毀損砸毀丁○○
    家的落地窗玻璃，惟伊並無參與重利及恐嚇犯行云云（見本
    院卷1 第110 頁及本院卷3 第160 頁）。被告申○○辯稱：
    我知道宇○○要去討債, 而騎機車載宇○○去丁○○住處,
    但我沒有參與討債，亦無參與重利及恐嚇之犯行云云（見本
    院卷1 第184 頁及本院卷3 第160 頁）。被告卯○○辯稱：
    我與天○○是倍增公司的同事，我是負責人，天○○欠我健
    保費，辛○○是有一次陪我去找天○○要錢，但沒有暴力行
    為。我無參與重利及恐嚇之犯行云云（見本院卷1 第109 頁
    及本院卷3 第160 頁）。被告辛○○辯稱：我僅有與被告卯
    ○○至天○○家一次而已，當時是卯○○與天○○談的，我
    在旁邊並無參與他們交談之內容，我不知卯○○有在收高利
    貸的錢，我無參與重利及恐嚇之犯行云云（見本院卷1 第56
    頁及本院卷3 第160 頁）。
二、經查：
  (一)上揭事實，業據被告戌○○、巳○○坦承不諱，復經證人即
    被害人子○○、宙○○、丁○○、癸○○、戊○○、午○○
    、丑○○、酉○○、地○○、未○○、乙○○分別於警詢、
    偵查及本院證述明確，復有如附表三、四、五之扣案物及監
    聽譯文足資佐證，是被告戌○○、巳○○上開自白與事實相
    符，事證明確，渠等犯行洵堪認定。
  (二)被告壬○○部分：
    1.證人戊○○於警詢證稱：「我是因臨時急需用錢才向壬○○經營之地下錢莊借貸，是透過朋友介紹的。我於92 年
      底開始向其借貸至今，借貸最高新台幣（下同）12萬元金
      額不等。有交付身分證影本及本票作為質押，有開立借貸
      金額兩倍之本票，利息是借貸1 萬元，每10天償還1200元
      利息（不含本金），月息超過36分，由壬○○出面收取利
      息，如有償還之利息未按時繳交時，隔天就遭受到加倍利
      息罰金。後來利息均由壬○○其所稱之老大前來收取利息
      。我有簽發票號為TH0000000 ，金額為3 萬元之本票」等
      情明確（見警卷3 第61頁以下），核與證人巳○○證稱：
      「我借款給他人，均是由壬○○與戌○○2 人與不特定借
      款對象接洽，利息均係由壬○○與戌○○2 人出面收取，
      所得利息均由我與接洽人平分」（見警卷1 第6 頁）、證
      人戌○○證述「我與壬○○前往收款，我有得到每次300-
      500 元不等之款項或由巳○○請吃飯，壬○○有無得到利
      益我不知道」（見警1 卷第13頁），「壬○○有幫巳○○
      做放款收利息之事宜」（見本院卷1 第53頁筆錄）等情相
      符，並有戊○○簽發本票一紙（見警卷1 第80頁）扣案可
      稽。
    2.依監聽記錄，被告巳○○與被告壬○○於94年1 月7 日21
      時31分及同年月9 日19時49分、同年月10日0 時07分之電
      話談話中（見警1 卷第268-269 頁），被告壬○○與被告
      巳○○多次談及收取利息，及利息收取後拆帳之事，均足
      以證明被告壬○○確有參與重利之犯行。
    3.另依於被告巳○○住處扣案之帳冊及帳單記載內容觀之，
      除戊○○該筆借款註明係「阿傑」（按即被告壬○○）經
      手外，復有多筆他人借款亦均註明係被告壬○○經手，且
      於被告戌○○住處所扣得之重利之帳冊資料，亦有多筆記
      載「壬○○」、「阿傑」等情（見警1 卷第131-136 頁）
      ，據此均足以證明被告壬○○確有參與重利之犯行。是被
      告壬○○所辯未參與重利犯行，尚難採信。是依上開證據
      可知，被告壬○○確實有參與放款及收取利息之重利事實
      ，應堪認定。另證人巳○○於本院審理中改稱：「壬○○
      是向我借錢，他有無去放款我不知道」（本院卷3 第132
      頁筆錄）等語，與上開證據不符，顯係事後迴護之詞，自
      無可採。
  (三)被告亥○○、己○○部分：
    1.證人子○○於本院證稱：「我向戌○○借錢後，戌○○曾
      找過二個人來向我收取利息，一位係亥○○，另一位我忘
      記了。該二人叫我這兩天要清償時，我會害怕」（見本院
      卷2 第135-136 頁）；於警詢證稱：「我向地下錢莊借貸
      款項均是向綽號『小毛』男子借取。二筆款項約分別於93
      年10間及93年12月間向『小毛』借貸，利息均是由綽號『
      小毛』、『智文』、『信仔』等三人出面向我收取，時間
      分別於利息到期日的晚上10時至11時間，地點是在我攤販
      擺設地點高雄市○○區○○路與熱河街口。我若遲延未繳
      利息，對方綽號『智文』會到我攤位，搥打我攤位，並大
      聲叫罵叫我還錢，或由綽號『信仔』恐嚇我若不還錢，要
      至我家潑灑屎尿。經警方提供指認『小毛』為戌○○，『
      智文』為『亥○○』，『信仔』為『己○○』」（見警一
      卷P.36～P.39）等情，證人癸○○於警詢證稱：「亥○○
      約向我收取約五次利息，其餘均由戌○○來收取」（見警
      3 卷第57頁）等情，核與證人巳○○證稱：「我所經營之
      地下錢莊是由我負責出資，壬○○及戌○○負責出面接洽
      借款人兼討債，亥○○及綽號『信仔』是幫忙收取利息。
      亥○○及綽號『信仔』幫我收取利息，酬庸是有時是請他
      們吃飯或自行掏錢給予零用」，「警方於我住處查獲之本
      票及身分證影本外之信封表面，所記載之文字『傑』、『
      志文』、『信』字樣及7 天、48分、30分等，是各代表壬○○、亥○○、己○○前往收款對象，7 天是代表當時要
      借貸為7 天一期，因借款人嫌利息繳款日期太短才改為10
      天一期，而48分是原本與借款人談好之利息，但因借款人
      嫌利息太高, 亦改為月息30分」（見警一卷第4-9 頁）等
      語相符，另參酌被告亥○○於本院亦坦承「有與被告己○○到子○○的檳榔攤收錢，我與己○○約去過一、二次而
      已。實際次數忘了。利息是巳○○拜託我去收，己○○應
      該也是巳○○找的。收到錢後，巳○○會請吃飯，也會請
      己○○吃飯。巳○○要我去收錢，通常收一千元，會給我
      二、三百元或五百元。巳○○給己○○多少錢我不清楚」
      （見本院卷1 第54-55 頁）等情，均與巳○○扣案帳冊於
      借款人後記載「志文」、「信」、「傑」相符，是被告亥
      ○○、己○○確有參與收取重利及恐嚇之事實應堪認定。
    2.證人丁○○於警詢證述：亥○○曾與戌○○一起向我收取
      利息（見警1 卷第27頁），核與被告亥○○於偵查中供述
      ：「我有幫巳○○收帳，收回來的帳對分，他跟我說1萬
      元收1 千元」（見偵1 卷第26頁筆錄），於審判中供述：
      「我有與被告己○○去向子○○收錢、與被告戌○○去找
      丁○○、癸○○收利息」（見本院卷1 第54頁以下）等情
      相符。另證人午○○於警詢亦證稱被告亥○○有重利之事
      實（見本院卷1 第142-144 頁）。另證人丑○○、酉○○
      、乙○○於警詢均證稱被告亥○○、己○○有重利之事實
      （見本院卷1 第145-147 頁、第152-154 頁、第165-168
      頁）；證人地○○於本院證述被告亥○○有重利之事實（
      見本院卷2 第344 頁）。
    3.依監聽記錄，被告戌○○與被告己○○於94年1 月7 日21
      時13分之電話談話中，被告戌○○提及「剛去金主那裡拿
      錢，及去阿吉那裡拿七分的，你可賺2000元，我等一下拿
      去給你」等語（見警1 卷第252 頁），另依被告戌○○與
      被告亥○○於94年1 月8 日22時11分及同日時23分、同月
      10日20時36分、同月22日19時03分等電話之談話內容（見
      警1 卷第253-261 頁），均足以認定被告亥○○、己○○
      有參與重利及恐嚇犯行。
    4.又被告亥○○遭扣案如附表五所示之帳簿及電話簿各1 本
      均有記載借款人之資料，商業本票3 本為屬重利業者準備
      供借款人簽立所用，本院復審酌被告宇○○供述：「（警
      方問：地下錢莊是何人出資擔任老闆，何人出面負責放款
      並收取利息）一開始我只知道戌○○, 後來才知道巳○○
      是幕後出資的老闆, 亥○○是後來才和戌○○一起在經營
      放款。所謂經營放款是出面與借款人接洽交錢, 若會仔腳
      有收不回來的, 叫我去收」（見警3 卷第28-31 頁）等語
      ，據此均堪證明被告亥○○確有參與重利之犯行。
    5.綜合上開證據資料，被告亥○○、己○○確有參與重利及
      恐嚇犯行，均堪認定，其空言否認犯行，顯不足採。
  (四)被告宇○○、申○○部分：
    1.證人丁○○於本院證稱：「93年底左右，當時我無法繳出
      利息，除了戌○○外，尚有二人曾來我家說要收取5 千元
      之走路工，且說如果我繳不出來，說要邀我出去泡茶，我
      當時聽了此話心裡會害怕，因我家裡有父母親，而我都在
      外地工作，之後我家大門玻璃也被打破。而當時來我家收
      取走路工5 千元的就是申○○（當庭指認）」（見本院卷
      2 第140 頁）；於警詢證稱：「當時無法繳出利息時，綽
      號偉仔之人（經指認即宇○○）與另一位不詳綽號男子就
      到我家要向我收取利息及罰金，而且他們額外要向我收取
      5 千元之走路工，當時他們2 人到我家時有攜帶一支三截
      伸縮警棍到我家，並揚言如果我不交利息、罰金與走路工
      5 千元，給他2 人，就要帶我到外面玩一玩，意思就是若
      不交錢，就要帶我到別處打我，當時我及我的家人都非常
      害怕」（見警卷1 第27頁筆錄）等情明確，而被告申○○
      亦自承：當時有載被告宇○○去幫忙收錢（本院卷2 第
      142 頁筆錄），核與被告宇○○於警詢供述：「我曾與戌
      ○○至丁○○家中言詞恐嚇丁○○要將他拖出去打等語及
      事後砸壞丁○○住處玻璃門等方式討債，另至子○○擺設
      之水果攤以砸壞冰箱玻璃等暴力方式討債。我前往被害人
      家中討債之行為均是戌○○唆使，他跟我說用言詞恐嚇的
      方式討債，如對方不還錢便砸壞對方物品等方法，如錢有
      討回來便給我俗稱走路工三至五千元不等」、「我是與綽
      號『黑的』男子（即被告申○○）一同前往丁○○家中討
      債，我不知道黑的之年籍姓名，他的手機是0000000000。
      我們是以言詞恐嚇要將他拖出去打等語討債我並砸壞被害
      人住處玻璃，事後『黑的』分得兩千元。我與巳○○共同
      討債，約得一萬一千元左右之金額利益」（見警3 卷第28
      -31 頁），於法院中供述：「我第一次去討債，是戌○○
      打電話去，叫我先去看當事人是否有在，當事人是誰不知
      道，只知道住在高速公路橋下，是今年一月份的事情。當
      時戌○○打給我的時候，我正與另一位朋友『黑仔』（即
      申○○）在路上閒逛，戌○○說假如當事人在家就打電話
      給他，他再去跟當事人講，當事人的名字我忘了，而當事
      人當時在家，我便通知戌○○，他到場後，與當事人不知
      談些甚麼，我跟黑仔在旁邊，然後戌○○談好後叫我跟他
      收五千元，戌○○便先行離去，我就在現場等當事人拿錢
      給我，後來也的確收到錢」（見94年7 月4 日法官延押訊
      問筆錄，參偵2 卷第39-40 頁）等情相符，證人丁○○上
      開證述自堪採信，是被告2 人確有重利及恐嚇之事實，堪
      以認定。
    2.依監聽記錄，被告戌○○與宇○○於93年12月23日凌晨1
      時53分電話中對話如下：「戌○○：德仔（丁○○）他家
      你知道嗎」，「宇○○：嗯」，「戌○○：拿一支那個…
      看是什麼東西，玻璃給他打破一塊」，…，「宇○○：還
      是你過來戴我，到他家外面，看你車要停那，我打破玻璃
      後，直接過去找你們（斷訊）」；於同日凌晨2 時13分電
      話中對話如下：「宇○○：坐計程車過去嗎? 」，「戌○○：隨便看你們怎麼過去。玻璃先打破兩塊」，「宇○○
      ：嗯」，「戌○○：你要注意看是否有攝影機，若有攝影
      機就要稍微閃一下，儘量不要被攝影機照到。玻璃打破後
      就立刻離開那裡」，「宇○○：嗯」，「戌○○：他如果
      有跟我聯絡，收到錢後，我再拆帳給你」；於同年月24日
      17 時14 分電話中對話如下：「戌○○：叫他媽媽連絡阿
      德回來」，「宇○○：她媽說找不到」，「戌○○：你叫
      他找阿德回來不然要怎麼講，她要負全部責任還是怎樣？
      」，「宇○○：對呀，他母親意思就是要負全部責任」，
      「戌○○：你跟誰在那裡？」，「宇○○：黑的」（見警
      1 卷第238-244 頁），依上開監聽譯文可知，被告宇○○
      確實有與被告申○○至債務人家中催討債務，且於未能索
      取利息時，即商議以打破借款人家中玻璃等暴力為手段，
      且被告宇○○事後亦坦承以暴力手段打破借款人子○○攤
      位玻璃及丁○○家中玻璃，又子○○攤位冰箱玻璃被砸毀
      ，亦有相片1 張在卷可考（見偵2 卷第11頁），參酌上開
      事實，被告2 二人空言不知係收取重利債務亦未有恐嚇暴
      力云云，均無足採。
    3.被告宇○○於94年6 月22日於檢察官偵查時以證人身分證
      稱：「是戌○○叫我去砸子○○的攤位，因為他偶爾會拿
      一兩千元給我做零用錢，我欠他一份情。我有去被害人家
      中踢破玻璃門，我有與戌○○到丁○○家中討債，我跟丁○○說要找他出去走走。丁○○還了五千元，我拿到三千
      元」等情明確（見偵1 卷第67-68 頁筆錄），於94年5 月
      13日警詢時亦自白：「（警方問：地下錢莊是何人出資擔
      任老闆，何人出面負責放款並收取利息）一開始我只知道
      戌○○, 後來才知道巳○○是幕後出資的老闆, 亥○○是
      後來才和戌○○一起在經營放款。所謂經營放款是出面與
      借款人接洽交錢, 若會仔腳有收不回來的, 叫我去收，除
      了他們2 人以外, 我另有找一個朋友與我一起去收錢。有
      一次我有對丁○○說不還錢要帶他出去走走（警察有問:
      是否要讓對方怕, 被告回答: 是），後來有去打破他家裡
      的一塊玻璃。（警方問：戌○○唆使你前往討債時是否有
      告訴你應如何行動？代價如何？）剛開始叫我先好好講，
      若不還錢再用恐嚇的，如錢有討回來使給我俗稱三至五千
      元不等之走路工」等語綦詳（見警3 卷第28-31 頁），且
      上開警詢自白，復經本院勘驗筆錄內容屬實（見本院94年
      12月9 日錄筆，見本院卷2 第22-23 頁），被告既對重利
      及恐嚇犯行於先前筆錄亦自白明確，其於本院審理後翻異
      前詞，辯稱未參與重利及恐嚇犯行，自無足採。
  (五)被告卯○○、辛○○部分：
    1.證人天○○於本院證稱：「之前曾在倍增公司向卯○○借
      6 萬元，有簽發本票，簽幾張本票及利息為何，因時間太
      久，我已不記得了。我記得卯○○曾帶辛○○來向我討債
      。當時我無法聯絡我先生時，辛○○有說：『如果你發生
      什麼事，要怎麼辦』，我當時聽了這些話會感到害怕，因
      為他口氣不好，比較兇，且我欠他們錢，所以會害怕」（
      見本院卷2 第198-206 頁），於警詢中證稱：「我93年11
      月向卯○○借款6 萬元，約定一個月還他一萬，因我無法
      依約還錢，卯○○就把我開立的本票拿給討債公司的人叫
      討債公司的人向我討錢。我借錢是現場開立本票，但警方
      提示本票六張，編號分別為594967號、594968號、5949
      69號、594970號、594971號、59493 號，該6 張本票，並
      不是我一開始開立給卯○○的，一開始開立的他已經歸還
      給我，這6 張本票是後來我開給卯○○的，他再拿這些本
      票給討債公司向我討債。卯○○向我收取的利息為一萬元
      每十天兩千元利息。警方在辛○○家所起獲之本票六張就
      是我開給卯○○的本票，應該是卯○○交給辛○○出面向
      我討債之用」（見警3 卷第68-73 頁）等情明確，並有本
      票6 紙扣案足資佐證。本院審酌證人天○○與被告卯○○
      、辛○○2 人並無嫌隙，證人自無設詞誣陷被告並甘冒偽
      證罪責之理，是證人上開證詞，應堪採信。
    2.被告辛○○針對經警扣案之天○○等11人之多張本票（見
      警1 卷第56頁之扣押物品目錄表），於警詢時辯稱係伊做
      民間互助會時，會腳所留下云云，於審理中改辯稱：天○○簽具之6 張本票，係卯○○與伊至天○○家中索債後，
      卯○○忘記帶回去（見本院卷1 第111 頁），其有關持有
      本票之原由前後辯解不一，復末提出召集互助會之證明，
      其所辯持有上開本票理由之辯解，尚難遽以採信。又被告
      辛○○於94年5 月12日為警查獲當日，於警詢、偵查及本
      院時供承：「巳○○忙的時候，會委託我幫他代尋借款人
      及收取帳款，我收取帳款時會拿借款人所開立之本票詢問
      借款人有無向巳○○借款，我曾幫巳○○收過1 、2 次錢
      。我知道巳○○有把錢借給別人」（見警1 卷第23頁、偵
      1 卷第27頁及94年聲羈字第473 號卷第7-9 頁筆錄）等情
      明確。本院復審酌被告辛○○經扣案之天○○等人之本票
      多張，與上開證人天○○證述係被告卯○○交給辛○○出
      面向我討債等情相符，其亦未能合理交待持有他人本票之
      理由，另被告辛○○為警在巳○○家中查獲當日，經警扣
      得其持有之改造空氣長槍1 枝，且其亦自承當時已住在被
      告巳○○家中已達1 、2 個月等情，於此情節下，其翻異
      前詞，改辯稱末參與重利犯行，熟能置信。是綜合上開證
      據資料，被告辛○○確有參與重利及恐嚇事實，應堪認定
      。
    3.證人丙○○於警詢證稱：「之前我缺錢，經介紹由一位綽
      號『陳仔』之人帶我去典當汽車，該車典當15萬元，但我
      只拿8 萬元，之後隔一個月又有一位綽號『吳董』之人帶
      我到另一家當舖當車，典當13萬元，但第二次典當我並未
      拿到錢。之後於94年1 月起即由庚○○每月前來收1 萬元
      利息，另有一位綽號『阿琪』之人亦與庚○○一同前來收
      取利息」（見併案警卷第135-137 頁）等情，證人天○○
      於偵查中證稱：「我有向陳順成（即辰○○）借十萬元，
      一開始陳順成說沒利息，但借完之後，庚○○就來向我收
      利息，他說陳順成是他舅舅，庚○○要我們每10天要繳利
      息二千元」（見併案94年偵字第11107 號卷第63頁筆錄）
      等情，證人辰○○於本院證稱：「台新京華理財公司是我
      開設，倍增食品公司是卯○○所經營，兩家公司住址相同
      ，但倍增在一樓，台新京華在二樓。兩家公司不同的性質
      ，當時倍增公司做食品買賣。我跟倍增食品是合夥關係，
      我有投資一點錢。我曾請卯○○與庚○○去幫我向丙○○
      收取利息。我曾借天○○十萬元，我曾請卯○○去向他收
      本金。我請卯○○去收取利息、本金，會給點油錢跟零用
      錢」（見本院卷3 第73-78 頁筆錄）等語；證人庚○○於
      警詢供稱：「台新京華理財公司和倍增食品公司實際是掛
      羊頭賣狗肉，以代辦信用卡及酒類買賣做掩飾實際從事經
      營地下錢莊。該地下錢莊是由辰○○實際放款，由我負責
      收款，偶爾卯○○他會陪我向借款人收錢。卯○○在倍增
      公司擔任什麼職務我不知道，但辰○○告訴我有事的話要
      找卯○○讓他知道」（見併案警卷第30-31 頁筆錄）相符
      ，被告卯○○於偵查中供述：「辰○○曾要我幫他收債二
      次，二次都到台南縣將軍鄉，當時我係和庚○○去收錢」
      （見併案95偵緝字第91號卷第15-16 頁）等語，經互核上
      開證人之證詞，被告卯○○確有與庚○○幫辰○○收取重
      利之事實堪以認定。此外，復有天○○簽立之本票2 張及
      切結同意書1 紙在卷可稽（見併案警卷第127-129 頁筆錄
      ）可稽。依上開證據資料，堪以認定被告卯○○確有共同
      與辰○○、庚○○共犯重利之事實。
    4.綜合上開證據資料，被告卯○○、辛○○確有參與重利及
      恐嚇犯行，均堪認定，其空言否認犯行，顯不足採。
  (六)綜上，被告等人分別於附表一、二貸以金錢予借款人，而收
    取年息分別高達72％至720 ％不等，此等異於尋常之高額利
    率，不僅與民法第203 條所定之週年利率5 ％之法定利率，
    及同法第205 條所定之最高利率週年利率20％之限制，相去
    甚遠，且相較於目前銀行放款利率及一般民間利之月息2 至
    3 分，亦過於懸殊，衡諸目前社會經濟情況，被告放款後，
    確係取得與原本顯不相當之重利，至為明顯。且上開借款人
    均願附出高額利息借貸，衡情應為需錢孔急，又無其他借貸
    管道，不得已所致，是依被告等人之年齡、智識，應均能判
    斷前開情事，仍乘借款人急需用錢之情事，借貸金錢收取顯
    不相當之利息，是渠等均有重利之犯意甚明。被告亥○○等
    人辯稱僅單純幫忙收取利息，不知所收取係重利之款項云云
    ，俱與事實不符，無從採信。
  (七)按共同實施犯罪行為之人，在合同意思範圍以內，各自分擔
    犯罪行為之一部，相互利用他人之行為，以達其犯罪之目的
    者，即應對於全部所發生之結果，共同負責；且共同正犯之
    意思聯絡，原不以數人間直接發生者為限，即有間接之聯絡
    者，亦包括在內。本件係由被告巳○○及辰○○負責提供資
    金，其他被告負責放款、收取利息或本金，俟收取金錢後，
    始拆帳分配利益，依上開情節，應認渠等就本件重利之行為
    ，各自有其分工，顯見其等均相互利用他人之行為，以達其
    等收取重利之目的，均應認係共同正犯。
  (八)按刑法上所謂常業犯，指反覆以同種類行為為目的之社會活
    動之職業性犯罪而言，至於犯罪所得之多寡，是否恃此犯罪
    為唯一之謀生職業，則非所問，縱令兼有其他職業，仍無礙
    於該常業犯罪之成立（最高法院85年台上字第510 號判例可
    資參照）。查被告巳○○約自92年12月份起即開始從事高利
    借貸，自94年5 月為警查獲時止，經營期間達1 年半，再參
    酌扣案物品有帳冊多本、復有預備供借款所用之空白本票多
    本，顯見被告等人確有固定經營模式，工作亦具有反覆實施
    性，有藉此放款借貸獲取利潤，充為生活之資，並賴以為常
    業無訛。
  (九)綜上所述，被告巳○○等9 人均有常業重利犯行，被告辛○○、卯○○、申○○、戌○○、亥○○、己○○、宇○○等
    7 人均有恐嚇犯行，堪以認定。被告辛○○、卯○○、申○○、戌○○、亥○○、己○○、宇○○等7 人空言否認犯行
    ，均屬卸責之詞，不足採信。
三、按行為後法律有變更者，適用行為時之法律，但行為後之法
    律有利於行為人者，適用最有利於行為人之法律，刑法第2
    條第1 項定有明文。查被告行為後，如附表所示被告論罪科
    刑所應適用之刑法條文，業於94年2 月2 日修正公布，並於
    95年7 月1 日生效施行；經個別比較新舊法，及依最高法院
    24年上字第4634號判例意旨，就本案罪刑有關之一切情形綜
    合全部結果比較後，認修正施行後之現行刑法條文規定並未
    較有利於行為人；是依前開說明，本案自應適用修正施行前
    之刑法條文而為處斷。
四、核被告巳○○等9 人所為，均係犯刑法第345 條之常業重利
    罪。又被告辛○○、卯○○、申○○、戌○○、亥○○、己○○、宇○○等7 人均另涉犯刑法第305 條之恐嚇罪。被告
    巳○○等9 人及綽號「阿咪」之人於常業重利犯行部分，被
    告辛○○等7 人及綽號「阿咪」之人於恐嚇犯行，具有犯意
    聯絡及行為分擔，為共同正犯。又起訴事實雖未論及附表一
    編號6 至編號11，及附表二編號1 之犯行，惟該部分犯行與
    公訴人起訴之犯罪事實，有法律上一罪之關係，應為起訴效
    力所及，本院自應並予審究。又被告辛○○等7 人其所犯上
    開二罪之間，有方法結果之牽連關係，依修正前刑法第55條
    之規定，應從較重之常業重利罪處斷。又被告辛○○、己○○2 人有如事實欄所載犯罪前科等情，有台灣高等法院被告
    前案紀錄表1 紙在卷可稽，其於上開徒刑執行完畢後5 年內
    ，再犯本件最重本刑為有期徒刑以上之罪，為累犯，應依刑
    法第47條第1 項之規定加重其刑。爰審酌被告等人均正值盛
    年，不思循正途謀取財富，反利用借款人處於經濟弱勢，需
    款恐急之際，預定苛刻條件，藉以取得重利，經營之時間、
    放款人數、金額，被告等人涉有恐嚇之犯罪情節，及被告戌
    ○○、巳○○犯後尚知坦認，態度良好，其餘被告7 人狡飾
    犯行，犯後態度不佳，及被告等人參與犯罪情節輕重等一切
    情狀，分別量處如主文所示之刑，並對被告壬○○、申○○
    2 人諭知易科罰金之折算標準。扣案如如附表三編號1 至編
    號4 、附表四編號1 至編號4 、附表五所示之帳冊、空白商
    業本票等物品，均為被告所有供犯罪所用，或預備供犯罪所
    用之物，應依刑法第38條第1 項第2 款規定諭知沒收。至其
    餘扣案之借款人身分證影本、借款所簽發質押之本票，均僅
    供作清償借款本息擔保之用，如借款人嗣後清償借款本息，
    被告仍須將該等物品分別返還於各該借款人，自難認係被告
    犯罪所得之物屬其所有（最高法院92年度台上字第2923 號
    判決參照），爰不另為沒收之諭知，併此敘明。
五、不另為無罪諭知部分：
  1.公訴人於起訴事實認被告巳○○及壬○○於附表一所示之重
    利犯行中，亦有共同恐嚇之犯罪事實，惟被告2 人均否認有
    恐嚇犯行，被告巳○○辯稱：我係將錢交給戌○○及壬○○
    借貸予他人，由他們負責每1 萬元交付1 千元利息給我，我
    並不知道他們在收取利息時有恐嚇之情事云云（本院卷1第
    57頁及本院卷3 第160 頁）。經查：於附表一所示之被害人
    均未直接指證被告2 人涉有恐嚇犯行，又證人即共犯戌○○
    於本院亦證稱：有關我恐嚇或對借款人毀損等情，巳○○並
    不知情，參以本件其他共犯亦未有人供述其2 人有涉犯恐嚇
    犯行，本院審酌共犯於重利之犯意聯絡時，並不當然有恐嚇
    之犯意聯絡，是於無積極證據下，依罪疑惟輕原則，自難對
    該2 人論以恐嚇罪行，惟公訴人認此部分若成立犯罪與前揭
    有罪部分有牽連犯裁判上一罪關係，爰不另為無罪之諭知，
    附此敘明。
  2.公訴人於95年3 月24日之補充理由書認被告等9 人對被害人
    寅○○亦有重利犯行（見本院卷2 第33頁）。惟證人寅○○
    之警詢筆錄，無證據能力，前已述明，而於被告辛○○住處
    所扣得之本票2 紙，亦據發票人寅○○陳稱：非向被告辛○○所借，此有警詢筆錄在卷可查（見本院卷1 第161 頁），
    是於無積極證據下，依罪疑惟輕原則，此部分自難對被告等
    人論以重利罪行，惟公訴人認此部分若成立犯罪與前揭有罪
    部分係裁判上一罪關係，爰不另為無罪之諭知，附此敘明。
六、不另為不受理之諭知部分：
  (一)公訴意旨另以：被告宇○○於附表一編號1 及編號3 之重利
    犯行過程中，有其上所載之毀損犯行，因認被告宇○○等人
    均共同涉有刑法第354 條毀損罪嫌。
  (二)按「告訴乃論之罪，告訴人於第一審辯論終結前，得撤回其
    告訴」；又告訴乃論之罪，未經告訴或告訴經撤回者，法院
    應諭知不受理之判決，刑事訴訟法第238 條第1 項，及第30
    3 條第3 款定有明文。
  (三)本件被告宇○○等人因毀損案件，經檢察官提起公訴，認被
    告宇○○等人均係犯刑法第354 條之毀損罪，依同法第357
    條之規定須告訴乃論。茲據告訴人子○○於95年10月4日 當
    庭撤回告訴，而被告丁○○於95年10月4 日到庭則明確陳稱
    ：本件檢察官所起訴毀損部分，我於做筆錄時有說我不願告
    訴，我亦不追訴毀損部分，此有該筆錄在卷可憑（見本院卷
    2 第137 頁及第143 頁筆錄），揆諸前開說明，就被告宇○○等人之毀損罪部分，本應諭知不受理之判決，惟公訴人認
    此部分若成立犯罪與前揭有罪部分有牽連犯裁判上一罪關係
    ，爰不另為不受理之諭知，附此敘明。
據上論斷，應依刑事訴訟法第299 條第1 項前段，刑法第2 條第
1 項前段、第28條、第47條第1 項、第38條第1 項第2 款、修正
前（下同）刑法第345 條、第305 條、第55條、第41條第1 項前
段，刑法施行法第1 條之1 ，罰金罰鍰提高標準條例第1 條前段
、修正前罰金罰鍰提高標準條例第2 條，判決如主文。
本案經檢察官甲○○到庭執行職務。
中　　華　　民　　國　　96　　年　　3 　　月　　23　　日
                  刑事第十二庭  審判長法  官  施柏宏
                                      法  官  洪能超
                                      法　官  黃宗揚
以上正本證明與原本無異。
如不服本判決，應於判決送達後10日內，向本院提出上訴狀。
中　　華　　民　　國　　96　　年　　3 　　月　　23　　日
                                      書記官  陳掌珠
附錄本判決論罪之法條：
中華民國修正前刑法第345條
以犯前條之罪為常業者，處5 年以下有期徒刑，得併科三千元以
下罰金。
中華民國刑法第305 條
以加害生命、身體、自由、名譽、財產之事，恐嚇他人致生危害
於安全者，處2 年以下有期徒刑、拘役或3 百元以下罰金。
附表一：巳○○等人犯罪事實表：
　┌──┬───┬─────────────────┬──────────┐
　│編號│被害人│     犯罪事實 　　      　　　　  │     備註           │
　├──┼───┼─────────────────┼──────────┤
　│一　│子○○│(1)93年10月份向戌○○借款20000 元，│年息分別為360%及480%│
　│　　│　　　│  以10天為1 期，利息2000元。      │                    │
　│　　│　　　│(2)子○○復於同年12月份向戌○○借款│                    │
　│　　│　　　│  20000 元，以1 星期為1 期，每期利│                    │
　│    │　　　│  息2000元。                      │                    │
　│    │　　　│(3)子○○因延遲繳納利息，亥○○與李│                    │
　│    │　　　│信盈前往子○○位於高雄市三民區自由│                    │
　│    │　　　│路與熱河街口之檳榔攤恐嚇恫稱：「若│                    │
  │    │　　　│不還錢，要至你家潑灑屎尿」等語，致│                    │
  │    │　　　│子○○心生畏懼；戌○○則唆使宇○○│                    │
  │    │　　　│，於94年2 月初某日，前往前揭子○○│                    │
  │    │　　　│所經營之檳榔攤，以腳踹冰箱，致該冰│                    │
  │    │      │箱之破璃門致破裂不堪使用 (毀損部分│                    │
  │    │      │業據撤回告訴)。                   │                    │
　├──┼───┼─────────────────┼──────────┤
　│二　│宙○○│宙○○於93年9月份向綽號「阿咪」男 │年息360%            │
　│　　│　　　│子借款40000元，以10天為1期，利息每│                    │
　│　  │　　　│期4000元。借款期間由被告戌○○及戴│                    │
　│    │　　　│舜璋負責收取利息。94年1月份宙○○ │                    │
　│    │　　　│因遲延繳納利息，綽號「阿咪」男子以│                    │
  │    │　　　│電話恐嚇宙○○稱：「若不還錢則要剁│                    │
  │    │　　　│斷腳筋等」語，致宙○○心生畏懼。　│                    │
　├──┼───┼─────────────────┼──────────┤
　│三　│丁○○│丁○○於93年9月4日向戌○○借款    │年息360%            │
　│　　│　　　│30000元，以10天為1期，每期利息3000│                    │
　│　  │　　　│元，由戌○○與亥○○負責收取利息，│                    │
　│    │　　　│戌○○復於93年12月份某日，教唆戴舜│                    │
　│    │　　　│璋前往丁○○住處，砸破丁○○住處之│                    │
  │    │　　　│落地窗破璃破裂，致不堪使用 (毀損部│                    │
  │    │　　　│分末據提出告訴)。                 │                    │
　├──┼───┼─────────────────┼──────────┤
　│四　│癸○○│癸○○於93年11月12日開始借貸，分別│年息360%            │
　│　  │　　　│向戌○○借款，借款金額9萬、6萬、3 │                    │
　│    │　　　│萬元不等，每借款1 萬元，利息每期  │                    │
  │    │　　　│10日1 千元，借款期間由戌○○與劉智│                    │
  │    │　　　│文前往收取利息。　　              │                    │
  ├──┼───┼─────────────────┼──────────┤                               │                    │
　│五　│戊○○│戊○○於92年底某日起開始向被告張弘│年息432%            │
　│    │　　　│傑借款，若借款1萬元，每10天利息1千│                    │
  │    │　　　│2 百元。利息是由壬○○出面收取，後│                    │
  │    │      │來改由壬○○所稱之「老大」前來收取│                    │
  │    │      │利息。　                          │                    │
  ├──┼───┼─────────────────┼──────────┤
  │六  │午○○│午○○於93年10月23日向亥○○借款16│年息173%            │
  │    │      │萬元，並交付其身分證影本及2 張本票│                    │
  │    │      │（共16萬元、票號：TH0000000 及TH09│                    │
  │    │      │70358），先扣除25600 元，實際借得 │                    │
  │    │      │134000元，每月付款23000 元，月息約│                    │
  │    │      │14分，借款期間由被告亥○○負責收取│                    │
  │    │      │利息。                            │                    │
  ├──┼───┼─────────────────┼──────────┤
  │七  │丑○○│丑○○於93年7、8月間某日起至93年9 │年息360%            │
  │    │      │月2日間，向戌○○所經營之地下錢莊 │                    │
  │    │      │，計借款共9 萬元，期間交付3 張本票│                    │
  │    │      │，面額均是6 萬元予該地下錢莊之人，│                    │
  │    │      │並以借款10000 元，每10天利息1000  │                    │
  │    │      │元，月息30% ，審核借款之人係己○○│                    │
  │    │      │、亥○○，借款期間由戌○○、李信  │                    │
  │    │      │盈及亥○○負責收取利息。          │                    │
  │    │      │                                  │                    │
  ├──┼───┼─────────────────┼──────────┤
  │八  │酉○○│酉○○於93年5月某日起至94年9月2日 │年息360%            │
  │    │      │間，向被告戌○○所經營之地下錢莊，│                    │
  │    │      │計借款共8萬元，並開立面額4萬、6萬 │                    │
  │    │      │、9萬元不等之本票予地下錢莊之人， │                    │
  │    │      │並以借款1 萬元，每10天利息1000元，│                    │
  │    │      │月息約30% ，借款期間由被告戌○○、│                    │
  │    │      │被告己○○及被告亥○○負責收取利息│                    │
  │    │      │，審件借款之人係己○○、亥○○。借│                    │
  │    │      │款期間酉○○曾接獲電話恐嚇稱：如未│                    │
  │    │      │按時繳交利息，酉○○之母親及周遭朋│                    │
  │    │      │友就有危險等語，致酉○○心生畏懼。│                    │
  ├──┼───┼─────────────────┼──────────┤
  │九  │地○○│地○○於94年1、2月間向被告戌○○及│年息360%            │
  │    │      │被告亥○○所經營之地下錢莊交付身分│                    │
  │    │      │證影本及本票4 萬元，借款2萬元，利 │                    │
  │    │      │息以借款1 萬元，每10天利息1000元，│                    │
  │    │      │月息約30分，借款至今償還利息4000元│                    │
  │    │      │，借款期間由被告亥○○負責收取利息│                    │
  │    │      │。                                │                    │
  ├──┼───┼─────────────────┼──────────┤
  │十  │未○○│未○○於93年10月間向被告戌○○所經│年息360%            │
  │    │      │營之地下錢莊交付身分證影本及本票9 │                    │
  │    │      │萬元，借款5 萬元，利息以借款5 萬元│                    │
  │    │      │，每10天利息5 千元，月息約30分，借│                    │
  │    │      │款至今償還利息5000元，借款期間由被│                    │
  │    │      │告戌○○負責收取利息。            │                    │
  ├──┼───┼─────────────────┼──────────┤
  │十一│乙○○│乙○○於93年1 月某日至94年9 月2 日│約年息432%          │
  │    │      │間，向被告戌○○所經營之地下錢莊共│                    │
  │    │      │借款6 萬元，並交付面額均是6 萬元之│                    │
  │    │      │本票3 張予亥○○，借款時均由被告劉│                    │
  │    │      │智文接洽，借款1 萬元，每7 天利息12│                    │
  │    │      │00元，借款1 萬元，先扣除利息1200元│                    │
  │    │      │，實際取得8800元，借款期間由戌○○│                    │
  │    │      │、己○○、亥○○負責收取利息，若利│                    │
  │    │      │息每遲繳，1 天罰600 元，並以電話恐│                    │
  │    │      │嚇乙○○稱：如不處理會死的很難看等│                    │
  │    │      │語，且派人至乙○○住處潑灑油漆，致│                    │
  │    │      │乙○○心生畏懼。                  │                    │
　└──┴───┴─────────────────┴──────────┘
附表二：卯○○、辛○○之犯罪事實表
　┌──┬───┬─────────────────┬──────────┐
　│編號│被害人│     犯罪事實 　　      　　　　  │     備註           │
　├──┼───┼─────────────────┼──────────┤
　│一　│丙○○│丙○○於93年9 月23日購車後隨即典當│年息為150%          │
　│　　│　　　│，當車所得款項28萬元，辰○○取得20│                    │
　│　　│　　　│萬元，丙○○僅取得8 萬元。嗣後由林│                    │
　│　　│　　　│鼎翔與卯○○出面每月收取1 萬元之利│                    │
　│    │　　　│息。                              │                    │
　├──┼───┼─────────────────┼──────────┤
　│二　│天○○│天○○於93年11月份某日在高雄市鼓山│年息72%-720%不等    │
　│　  │　　　│區○○路1598號，向卯○○借款6 萬元│                    │
　│    │　　　│，1萬元每10天收取2000元利息，借款 │                    │
  │    │　　　│期間由被告卯○○與辛○○負責收取利│                    │
  │    │　　　│息。未能順利收取利息時，辛○○並對│                    │
  │    │      │其恫稱：「如果你發生什麼事，要怎麼│                    │
  │    │      │辦」等語，致天○○心生畏懼。另93年│                    │
  │    │      │12月曾向辰○○借款10萬元，利息每月│                    │
  │    │      │6000元，由庚○○與卯○○出面收取利│                    │
  │    │      │息。                              │                    │
　└──┴───┴─────────────────┴──────────┘
附表三（被告巳○○住處所扣案之物品，見警1卷第53頁）：
1.帳簿4本
2.商業本票2本
3.借貸人明細表3張
4.空白借貸人明細表1本
5.癸○○本票3張
6.午○○本票2張
7.未○○本票1張
8.丑○○本票1張
9.乙○○本票1張
10.戊○○本票1張
11.地○○身分證1張
12.天○○本票6張（辛○○持有）
附表四（被告戌○○住處所扣案之物品，見警1 卷第59頁
）：
1.帳簿2本
2.商業本票3本
3.借貸人明細表8張（附於警1卷第131-138頁）
4.小毛放款名片22張
5.酉○○本票1張
附表五（被告亥○○住處所扣案之物品，見警1 卷第58頁
）：
1.帳簿1本
2.商業本票3本
3.電話簿（含借款人資料）1本
┌─────────────────────────────────────────────────┐
│附表六：                                                                                          │
├──────┬─────────────┬─────────────┬───────┬──────┤
│相關變更條文│行為時法（下稱舊法）之內容│裁判時法（下稱新法）之內容│比  較  理  由│備    註    │
├──────┼─────────────┼─────────────┼───────┼──────┤
│常業重利罪之│1.修正前刑法第344 條：「乘│刑法第345 條已經刪除。    │新法刪除常業重│被告先後11次│
│適用        │  他人急迫、輕率或無經驗貸│                          │利罪之規定。  │所為重利罪犯│
│            │  以金錢或其他物品，而取得│                          │              │行，因新法刪│
│            │  與原本顯不相當之重利者，│                          │              │除常業犯結果│
│            │  處1 年以下有期徒刑、拘役│                          │              │，應合併計算│
│            │  或科或併科1 千元以下罰金│                          │              │其法定最高本│
│            │  」。                    │                          │              │刑為有期徒刑│
│            │2.修正前刑法第345 條：「以│                          │              │11年以下，較│
│            │  犯前條之罪為常業者，處5 │                          │              │原常業犯之法│
│            │  年以下有期徒刑，得併科3 │                          │              │定刑為重，是│
│            │  千元以下罰金」。        │                          │              │以舊法為有利│
│            │                          │                          │              │。          │
├──────┼─────────────┼─────────────┼───────┼──────┤
│ 【牽連犯】 │第55條後段：犯一罪而其方法│（刪除）                  │新法刪除牽連犯│新法係數罪，│
│            │或結果之行為犯他罪名者，從│                          │之規定        │舊法係從一重│
│            │一重處斷。                │                          │              │僅論一罪，是│
│            │                          │                          │              │舊法有利    │
│            │                          │                          │              │利。        │
├──────┼─────────────┼─────────────┼───────┼──────┤
│罰金刑最低度│罰金：（銀元）1 元以上。有│罰金：新臺幣1000元以上，以│罰金刑之最低度│舊法均較為有│
│刑之變更與加│期徒刑加減者，其最高度及最│百元計算。有期徒刑或罰金加│刑，由銀元10元│利。        │
│、減】刑法第│低度同加減之。拘役或罰金加│減者，其最高度及最低度同加│（亦經提高）即│            │
│33條第5 款、│減者，僅加減其最高度。    │減之。拘役加減者，僅加減其│新臺幣30元，提│            │
│第67條、第68│                          │最高度。                  │高為新臺幣1000│            │
│條          │                          │                          │元；且加（減）│            │
│            │                          │                          │之最低數額，亦│            │
│            │                          │                          │由銀元1 元即新│            │
│            │                          │                          │臺幣3 元，提高│            │
│            │                          │                          │成為新臺幣100 │            │
│            │                          │                          │元；又罰金刑之│            │
│            │                          │                          │最低度刑亦同加│            │
│            │                          │                          │（減）之。    │            │
├──────┼─────────────┼─────────────┼───────┼──────┤
│易科罰金折算│1. 修正前刑法第41條第1 項 │修正後刑法第41條第1 項前段│易科罰金折算標│舊法有利。  │
│標準變更    │   前段：「犯最重本刑為5  │：「犯最重本刑為5 年以下有│準由銀元1 百元│            │
│            │   年以下有期刑以下之刑之 │期徒刑以下之刑之罪，而受6 │以上3 百元以下│            │
│            │   罪，而受6 個月以下有期 │個月以下有期徒刑或拘役之宣│，即新臺幣3 百│            │
│            │   徒刑或拘役之宣告…得以 │告者，得以新臺幣1 千元、2 │元以上，9 百元│            │
│            │   1 元以上3 元以下折算1日│千元或3 千元折算1 日，易科│，提高為以新臺│            │
│            │   ，易科罰金」。         │罰金」。                  │幣1 千元、2 千│            │
│            │2.罰金罰鍰提高標準條例第2 │                          │元、3 千元折算│            │
│            │  條：「依刑法第41條易科罰│                          │1日 。        │            │
│            │  金…就其原定數額提高為1 │                          │              │            │
│            │  百倍折算1 日；法律所定罰│                          │              │            │
│            │  金數額未依本條例提高倍數│                          │              │            │
│            │  ，或其處罰法條無罰金刑之│                          │              │            │
│            │  規定者，亦同」。        │                          │              │            │
│            │註：上開貨幣單位為銀元。  │                          │              │            │
│            │                          │                          │              │            │
├──────┴─────────────┴─────────────┴───────┴──────┤
│整體比較結果：本案依修正前之刑法可論以常業重利一罪，且罰金刑之最低度刑、易科罰金之折算標準均較低，│
│故較有利。                                                                                        │
└─────────────────────────────────────────────────┘
